最高法院刑事判決　　　　　　　　　　　　　　　八十八年度台上字第三○○五號
　　上　訴　人　甲○○
右上訴人因違反毒品危害防制條例案件，不服台灣高等法院中華民國八十八年三月二
十九日第二審更審判決（八十七年度上重更(一)字第七四號，起訴案號：台灣桃園地方
法院檢察署八十六年度偵字第一六七五五號），提起上訴，本院判決如左：
    主  文
上訴駁回。
    理  由
本件原判決認定上訴人甲○○係香港人，明知毒品海洛因係經政府公告管制進出口之
物品，亦為不得非法運輸之毒品，為圖不法利益，竟與綽號「阿偉」之香港籍成年男
子，共同基於走私及運輸毒品之犯意，以00000000號行動電話為聯絡工具，
為「阿偉」自泰國私運海洛因來台，約定事成可獲得港幣八萬元之酬勞。民國八十六
年十二月二十八日晚上，上訴人在泰國曼谷，收受「阿偉」委由他人（未認定知情）
所交付之海洛因一批，旋於翌（二十九）日上午以塑膠袋包裝成塊狀，再以膠帶綑綁
在身上腰部與大、小腿等處，從泰國曼谷搭乘華航ＣＩ－○六六號班機，私運來台，
於同日下午二時許抵達桃園中正國際機場通關時，為警查獲，扣得海洛因六十四塊（
毛重三九五五公克，淨重三六九二‧七一公克）及上開行動電話一具、膠帶一捲等情
。係以上開事實業據上訴人於警訊時及更審前之偵審中坦承不諱，並有毒品六十四塊
扣案可稽，上開證物且係上訴人於入境通關時，當場在上訴人身上查獲，經送請法務
部調查局鑑定結果，確為海洛因毒品，淨重三六九二‧七一公克，有該局八十七年一
月十九日陸字第八七一三二七二一號鑑定通知書在卷可憑。此外並有行動電話一具
、膠帶一捲及旅客入出境查詢表、台北關稅局扣押貨物收據、入境旅客申報單等各一
份可資佐證。又以上訴人已事先與「阿偉」約定，事成可獲得港幣八萬元（折合新台
幣約三十餘萬元）之酬勞，利潤甚高，且將所私運之海洛因以塑膠袋包裝成塊狀，再
以膠帶綑綁在身上腰部與大、小腿等處闖關，足見上訴人有走私及運輸毒品之犯意，
為其所憑之證據及認定之理由。而以上訴人否認有走私、運輸毒品之認識，辯稱不知
是毒品，誤以為是藥物云云，乃卸責之詞，不足採信。並說明其餘被訴部分，不能證
明上訴人犯罪，因檢察官係依連續犯裁判上一罪關係起訴，爰不另為無罪之諭知，於
理由內詳加說明及指駁。按海洛因係肅清煙毒條例第二條所稱之毒品，亦屬行政院依
懲治走私條例第二條第四項公告之「懲治走私條例公告管制物品項目及其數額」內，
甲項第四款管制進出口物品。原審以上訴人行為後，毒品危害防制條例已於八十七年
五月二十日修正公布，同年月二十二日生效，將海洛因列為第一級毒品，依該條例第
四條第一項規定，運輸第一級毒品者，處「死刑或無期徒刑；處無期徒刑者，得併科
新臺幣一千萬元以下罰金。」，與修正前之肅清煙毒條例第五條第一項之法定刑為「
死刑或無期徒刑」比較，以適用修正前之舊法較有利於行為人。上訴人與「阿偉」自
國境外之泰國將海洛因走私、運輸至國內，核其所為，係犯肅清煙毒條例第五條第一
項之運輸毒品罪及懲治走私條例第二條第一項之私運管制物品進口罪。所犯上開二罪
，係一行為而觸犯數罪名，為想像競合犯，應從一重之運輸毒品罪處斷；至於持有毒
品行為，已為運輸毒品行為吸收，不另論罪。上訴人與「阿偉」間，有犯意聯絡及行
為分擔，為共同正犯。爰撤銷第一審不當之判決，適用肅清煙毒條例第五條第一項、
第十二條前段、第十三條第一項，懲治走私條例第二條第一項、第十一條，刑法第十
一條前段、第二條第一項但書、第二十八條、第五十五條、第三十七條第一項，並審
酌毒品危害人體甚巨，上訴人為圖厚利，竟與「阿偉」運輸大量毒品，所生危害非輕
，惟上訴人嗣後已坦承犯行，表示悔悟等一切情狀，量處無期徒刑，並宣告褫奪公權
終身，扣案之海洛因六十四塊、行動電話一具、膠帶一捲均沒收，其中海洛因為毒品
，並銷燬之，經核於法尚無違誤。至於原判決第三面第二行「泰幣」二字，參酌事實
欄之記載及理由內之說明，顯係「港幣」之誤寫，尚不影響於全案情節與判決之本旨
，得由原審以裁定更正之。上訴意旨，仍執陳詞爭辯，就原審取捨證據、判斷事實職
權之適法行使，及原判決理由已經詳為說明之事項，任意指摘，為無理由，應予駁回
。本件係毒品危害防制條例修正施行前繫屬之案件，依修正後規定處理之，併此敘明
。
據上論結，應依刑事訴訟法第三百九十六條第一項，判決如主文。
中      華      民      國    八十八    年      六      月      十      日
                              最高法院刑事第十一庭
                                  審判長法官  陳  炳  煌
                                        法官  陳  正  庸
                                        法官  陳  世  雄
                                        法官  陳  東  誥
                                        法官  黃  正  興
      右正本證明與原本無異
                                              書  記  官
中      華      民      國    八十八    年      六      月     十四     日
